【裁判字號】    95,台上,5084
【裁判日期】    950914
【裁判案由】    違反毒品危害防制條例等罪
【裁判全文】
最高法院刑事判決            九十五年度台上字第五０八四號
    上  訴  人  甲○○
                        樓在.
                乙○○
                        號
                丙○○
                        號9樓.
    上 列一 人
    選任辯護人  舒建中律師
上列上訴人等因違反毒品危害防制條例等罪案件，不服台灣高等
法院中華民國九十五年六月二十七日第二審判決（九十五年度上
訴字第九二一號，起訴案號：台灣板橋地方法院檢察署九十四年
度偵字第八六一六、八四二三號），提起上訴，本院判決如下：
    主  文
原判決關於加重強盜部分撤銷，發回台灣高等法院。
其他上訴駁回。
    理  由
一、撤銷發回部分（即加重強盜部分）：
原判決認定上訴人甲○○、乙○○、丙○○有如原判決事實欄二
所載之加重強盜犯行，因而撤銷第一審之科刑判決，改判仍論處
上訴人甲○○、乙○○、丙○○犯強盜罪而有刑法第三百二十一
條笫三款、第四款之情形罪刑（各處有期徒刑八年）；固非無見
。
惟查：（一）原判決事實認定：甲○○、丙○○及乙○○等三人
，夥同另三名姓名年籍不詳之成年男子，基於意圖為自己不法所
有之犯意聯絡，於民國九十四年一月十四日上午六時許，由甲○
○持足供為兇器使用之開山刀，乙○○、丙○○分持無證據證明
具有殺傷力之長槍及手槍各一把、另一名成年男子持足供兇器使
用之開山刀一把，六人分乘二部自用小客車，至台北縣板橋市○
○路○段一巷內歡樂 KTV旁一處賭場，推由甲○○、丙○○、乙
○○及上開持開山刀不詳姓名成年男子進入該賭場內，另兩名男
子則在外接應；乙○○、丙○○進入該賭場後，即由二人中持長
槍者對天花板射擊一槍，另甲○○即與另一名成年男子分持開山
刀，喝令控制店內在場之游智光、張家哲、許育滕、蔡柏青及Ａ
１（年籍詳卷）等人將身上財物交出，以上開強暴手段致使游智
光、張家哲、許育滕、Ａ１等人不能抗拒，游智光因而被迫交付
現金新台幣（下同）八萬多元，張家哲交付現金二萬多元，許育
滕交付現金二萬五千元及戒指一只，蔡柏青交付現金五萬多元及
機械錶一只，Ａ１交付現金一萬五千元。甲○○、丙○○及乙○
○等人得款後，分乘前開二部自用小客車離去等情。如果無訛，
則上訴人等係同時同地以一加重強盜行為而侵害二個以上不同之
財產法益，應係一行為觸犯數罪名，為想像競合犯；惟原判決於
理由欄論上訴人甲○○、乙○○、丙○○三人此部分行為係犯刑
法第三百三十條之結夥三人以上，攜帶兇器之加重強盜罪之單純
一罪（見原判決正本第十五頁理由二），自有違誤。（二）審理
事實之法院，對於案內與認定事實、適用法律、罪名成立與否或
於公平正義之維護或對被告之利益有重大關係之一切證據，除認
為不必要者外，均應詳為調查，然後基於調查所得之心證以為判
斷之基礎；苟與認定事實、適用法律有重要關係，或於公平正義
之維護或對被告之利益，有重大關係之事項，在客觀上認為應行
調查之證據，又非不易調查或不能調查，而未依法加以調查，率
予判決者，即有刑事訴訟法第三百七十九條第十款規定所稱應於
審判期日調查之證據未予調查之違法。又證據雖已調查而其內容
尚未明瞭者，即與未經調查者無異，如遽行判決，仍屬證據調查
未盡之違法。原判決上開事實認定：上訴人甲○○、乙○○、丙
○○夥同其他三名男子，於九十四年一月十四日上午六時許，在
台北縣板橋市○○路○段一巷內旁一處賭場強盜在場之游智光等
人財物；原判決理由並說明甲○○否認犯罪，並以上述強盜案發
生時，伊在住處（台北縣中和市○○路五九三號二樓）云云置辯
，原判決說明：「雖甲○○所持之0000000000門號電話，於案發
理由當天即九十四年一月十四日上午五時三十二分起至六時三十
二分止，其行動電話共發話、受話八通，而通訊基地台或為台北
縣中和市○○路七一六號四樓，或為同市○○路一０二號十八樓
，均位在甲○○前揭台北縣中和市○○路五九三號二樓住家附近
，但由上開0000000000號通聯紀錄所載，顯示於九十四年一月一
日、一月二日通聯後，至九十四年一月十三日始再有通聯紀錄，
足知被告甲○○並非持續持用該0000000000號行動電話。故本案
發生當時，該0000000000號行動電話是否仍由被告甲○○持用，
即非無疑。從而該0000000000號通聯紀錄亦無法資為被告甲○○
不在場之有利證明」等語（見原判決正本第十四頁理由(七)）；因
而不採上訴人甲○○之不在場辯解。惟依卷附之和信電訊股份有
限公司所檢送之上開行動電話自九十四年一月一日至九十四年一
月十五日之通聯紀錄，其於案發前後之八通電話，非但基地台在
甲○○上開住處中和市○○路及中和路附近，且時間分別在一月
十四日上午五時三十三分、五時五十七分、六時、六時十二分、
六時十六分至十七分及六時二十一分、六時三十二分、六時三十
九分（見偵字第八四二三號卷第一六六－八頁至一六六－九頁）
，均在本案發生之時及發生之前後數分鐘或十數分鐘內；則上開
通聯紀錄是否為上訴人甲○○所為，即與甲○○本案之不在場辯
解是否可採，至有關係，而該通聯紀錄每次均有通聯之對象可資
查證，究竟當時係與何人通聯，此似屬非不易調查之事項，且依
卷內資料及原判決關於甲○○販賣第三級毒品部分之事實認定，
甲○○之行動電話因本件強盜案件而被監聽，警方同時查獲甲○
○於九十四年五月十一日，尚使用上開門號電話販賣笫三級毒品
（經本件同案予以審判）；原審未詳予究明，以上開通聯紀錄僅
有九十四年一月一日、一月二日及同年一月十三日起之通聯紀錄
，認甲○○非經常使用該門號電話，而推認上開時間之通聯紀錄
非甲○○所為，即嫌速斷，且有應於審判期日調查之證據未予調
查之違誤。（三）原判決理由說明：甲○○住處經搜索結果扣得
機械錶一只，經被害人蔡柏青指認該手錶係其所有，且係在賭場
遭強盜之財物，惟該機械錶經第一審勘驗比對結果，該機械錶經
使用所呈現之磨痕與證人蔡柏青所供及其所配戴之情形有不符之
情形（見第一審卷第二００頁至第二０三頁），原審受命法官於
準備程序中亦諭知查獲之手錶是否為蔡柏青所有，尚有釐清之必
要，將依職權傳喚被害人蔡柏青到庭（見原審卷第五二頁），既
認證人蔡柏青有再行傳喚調查之必要，惟證人蔡柏青嗣於審判期
日經傳喚未到（見原審卷第八三頁），原審未再傳喚調查，即行
判決，且未於判決理由說明何以毋庸傳喚調查之理由，亦有違誤
。以上，或為上訴意旨所指摘，或係本院得依職權調查之事項，
應認原判決關於甲○○、乙○○、丙○○加重強盜部分有撤銷發
回更審之原因。
二、上訴駁回部分（即甲○○違反毒品危害防制條例部分）：
按刑事訴訟法第三百七十七條規定：上訴於第三審法院，非以判
決違背法令為理由不得為之；是提起第三審上訴，應以原判決違
背法令為理由，係屬法定要件；如果上訴理由書狀並未依據卷內
訴訟資料具體指摘原判決不適用何種法則或如何適用不當，或所
指摘原判決違法情事，顯與法律規定得為第三審上訴理由之違法
情形不相適合時，均應認其上訴為違背法律上之程式，予以駁回
。原判決關於上訴人甲○○違反毒品危害防制條例部分，撤銷第
一審科刑判決，改判仍論處上訴人甲○○連續販賣第三級毒品罪
刑（處有期徒刑五年六月）。
上訴人之上訴意旨略稱：(一)、本件遭查獲之時間為九十四年五月
十一日，原判決事實欄一記載甲○○被查獲之時間為九十五年五
月十一日，日期明顯誤載，應予撤銷。(二)、證人郭家鈞在第一審
供稱其向甲○○購買愷他命之價格係一瓶一千一百元或一千二百
元，價格並不一致。而原判決所憑之監聽談話內容並無約定價格
，遽認甲○○當日係有販賣愷他命之行為，即嫌速斷，且甲○○
聲請傳喚證人郭家鈞、陳冠宏，但原審並未傳喚，即有應於審判
期日調查之證據未予調查之違誤等語。
惟查：原判決依憑上訴人甲○○自承其於原判決事實欄一所列時
、地與郭家鈞、陳冠宏一同在車牌號碼為GV－六五八六號之自用
小客車上為警查獲，並經警於車上起出扣案之愷他命三瓶之供詞
，證人郭家鈞、陳冠宏之證詞，扣案第三級毒品愷他命三瓶（毛
重合計五．七公克）、台灣尖端先進生技醫藥公司九十四年五月
二十五日檢測報告一紙、和信電訊股份有限公司門號使用人資料
乙紙、電話通訊監察錄音譯文等證據資料，認定上訴人有原判決
事實欄一所載之販賣第三級毒品犯行；已於理由內，詳敘其調查
證據之結果及取捨證據認定之理由，並就上訴人否認犯罪，辯稱
：伊雖然有施用愷他命，但並未販賣，案發當天係陳冠宏打電話
要伊下去，車上起獲之愷他命三瓶非伊所有云云，認非可採，已
一一予以指駁及說明（見原判決正本第四頁至八頁）；從形式上
觀察，原判決並無適用法則不當及依法應於審判期日調查之證據
而未予調查等違背法令之情形。按取捨證據及認定事實，乃事實
審法院適法職權之行使，其對證據證明力所為之判斷，苟不悖通
常一般人日常生活之經驗，又未違背客觀上應認為確實之定則，
並已敘述其何以為此判斷之心證理由者，即不能任意指為違法。
原判決事實認定：「甲○○基於意圖營利而販賣第三級毒品愷他
命之概括犯意，自九十三年十二月間起至九十四年二月間止，以
其所有門號0000000000號之行動電話作為聯絡工具，連續在台北
縣中和市○○路五九三號二樓其住處附近，以每公克一千一百元
之價格，販賣愷他命予郭家鈞二次；另自九十四年三月間起至九
十五年五月十一日前，以同一方式，以每公克一千二百元之價格
，連續販賣愷他命予陳冠宏三次牟利；嗣於九十四年五月十一日
上午十一時四十五分許，復在台北縣中和市○○路四九號前，在
郭家鈞所駕駛車牌號碼為GV－六五八六號之自用小客車上交付所
販售之愷他命時，為警當場查獲，並扣得愷他命三瓶（毛重合計
五．七公克）；再循線於同日中午十二時五十分許，在上開甲○
○住處扣得前揭門號之行動電話一具。甲○○上開販賣愷他命予
郭家鈞、陳冠宏所得之財物，合計為五千八百元（九十五年五月
十一日為警查獲該次僅交付毒品，尚未取得價款，故該次無販賣
所得）」等情。並在理由中敘明甲○○係於九十四年五月十一日
在上開地點，與郭家鈞、陳冠宏在車上一起被查獲，而扣得愷他
命三瓶（見原判決正本第四頁至第六頁），是其事實欄及理由欄
均載明甲○○販賣愷他命迄九十四年五月十一日即遭查獲；則原
判決事實欄上開關於「九十五年五月十一日」之記載，顯然係九
十四年五月十一日之誤寫，尚不影響於甲○○販賣第三級毒品愷
他命之全案情節與判決之本旨，不得遽指為違法，上訴意旨(一)，
自非適法之第三審上訴理由。又原判決已於理由內詳細說明依證
人郭家鈞、陳冠宏之證詞，均供明九十四年五月十一日當日與甲
○○約定見面係為向甲○○購買毒品，及甲○○與陳冠宏之電話
對話內容係確認購買愷他命之數量等證據資料，認定甲○○於是
日係約前往販賣愷他命；復說明：「被告甲○○之辯護人於本院
（原審）準備程序中雖聲請再傳喚證人郭家鈞、陳冠宏到庭對質
，惟查：證人郭家鈞、陳冠宏於原審審理中業經檢察官及辯護人
行交互詰問，若郭家鈞、陳冠宏所供有所不實，辯護人非不能由
交互詰問之過程中彈劾其可信度。然辯護人既無法藉由交互詰問
過程推翻證人之證言，且經原審審判長提示證人郭家鈞、陳冠宏
上開證言予被告甲○○表示意見後，被告復稱『沒有意見』等語
，顯見被告甲○○對證人之證詞並不爭執。是認無再傳喚證人郭
家鈞、陳冠宏對質之必要」等語（見原判決正本第四頁至第八頁
）；經核均與卷內資料相符，並無違誤。且依卷內資料，甲○○
遭查獲當日，既經陳冠宏表明要購買愷他命，甲○○亦依約定前
往交付買方所欲購買之愷他命，縱未交付價金，亦係已經著手實
施販賣毒品之行為，不影響犯罪之成立，上訴意旨(二)係就原判決
採證認事之適法職權行使及判決理由已詳予說明之事項，再為事
實上之爭執，亦非適法之第三審上訴理由。綜上，應認上訴人甲
○○關於販賣第三級毒品部分之上訴違背法律上程式，予以駁回
。
據上論結，應依刑事訴訟法第三百九十七條、第四百零一條、第
三百九十五條前段，判決如主文。
中    華    民    國  九十五  年    九    月   十四   日
                      最高法院刑事第十二庭
                          審判長法官  林  永  茂
                                法官  洪  文  章
                                法官  蘇  振  堂
                                法官  蕭  仰  歸
                                法官  何  菁  莪
      本件正本證明與原本無異
                                      書  記  官
中    華    民    國  九十五  年    九    月   十八   日
                                                  Ｒ


司法院資訊處製作；財團法人民間司法改革基金會備份。
